臺灣高等法院刑事判決
111年度上訴字第3086號
上  訴  人  臺灣新北地方檢察署檢察官
被      告  丁秀梅


上列上訴人因被告詐欺等案件，不服臺灣新北地方法院110年度
審訴字第1001號、111年度審訴字第228、276號，中華民國111年
4月18日第一審判決（起訴案號：臺灣新北地方檢察署110年度偵
字第18978號、臺灣臺北地方檢察署110年度偵字第17900號、第1
8882、21666、20306號，移送併辦案號：臺灣臺北地方檢察署11
1年度偵字第5254號），關於刑之部分，提起上訴，本院判決如
下：
    主  文
上訴駁回。
    理  由
壹、審理範圍
　　新修正刑事訴訟法第348條規定於民國110年6月18日生效，
    本件於111年6月23日繫屬本院，依刑事訴訟法施行法第7條
    之13前段規定，應適用修正後刑事訴訟法第348條規定釐定
    上訴範圍，而「上訴得明示僅就判決之刑、沒收或保安處分
    一部為之」，刑事訴訟法第348條第3項定有明文。上訴人即
    檢察官明示對於原判決之罪不提起上訴，僅對量刑部分提起
    上訴（見本院卷第59頁至第60頁、第154頁），是本件上訴
    審理範圍僅及於原判決關於刑之部分，不及於其餘之犯罪事
    實及沒收部分，合先敘明。
貳、科刑所依據之犯罪事實與罪名：
一、原審認定之犯罪事實：　　
　　按科刑時應以行為人之責任為基礎，並審酌一切情狀，既以
    罪責作為基礎，刑法第57條前段定有明文。以下經原審認定
    之犯罪構成要件事實，雖非在上訴審理範圍之內，仍臚列如
    下，以資審認原判決關於刑之部分是否符合罪責相當之原則
    ：丁秀梅基於參與犯罪組織之犯意，自民國110年4月上旬某
    日，加入由真實姓名年籍不詳、在通訊軟體LINE暱稱為「張
    德文」、「張會計」、「張先生」、「合作推廣請加」等3
    人以上成年人所組成，以實施詐術為手段、具有持續性、牟
    利性、有結構性組織之詐欺集團，並受「張先生」之管理及
    指揮，擔任從事提領詐欺贓款工作，即俗稱之車手。丁秀梅
    及該詐欺集團成員間，共同意圖為自己不法之所有，基於三
    人以上詐欺取財及洗錢等犯意聯絡，先由該詐欺集團某成員
    以不詳方式，取得附表一所示之金融帳戶提款卡及密碼，再
    由詐欺集團某成員向附表二所示之人，施用附表二所示詐術
    ，致附表二所示之人陷於錯誤，遂於附表二所示時間，分別
    匯款至附表一所示金融機構帳戶，再由丁秀梅依照詐欺集團
    某成員指示，持該詐欺集團某成員交付之提款卡及密碼，於
    附表二所示之提款時、地，提領附表二所示款項後，抽取所
    提款項2％為報酬後，將剩餘款項交與「張德文」所指示之詐
    欺集團某成員，因而掩飾、隱匿詐欺犯罪所得的本質及去向
    。嗣於110年4月15日14時20分許，在新北市○○區○○○路000號
    超商內之提款機旁，因形跡可疑為警逮捕，並扣得附表三所
    示之物品，經警循線查悉上情。　
二、本案當事人即檢察官及被告丁秀梅（下稱被告），對於後述
    與刑有關證據之證據能力均不爭執，本院復查無證據得認後
    述證據之取得有何違法情事，且認為後述證據之內容與刑之
    認定有關，爰經合法調查後引為本案裁判之依據。
三、被告就附表二編號1所為，係犯刑法第339條之4第1項第2款
    之三人以上共同犯詐欺取財罪、洗錢防制法第14條第1項之
    洗錢罪及組織犯罪防制條例第3條第l項後段之參與犯罪組織
    罪；就附表二編號2至8所為，均係犯刑法第339條之4第1項
    第2款之三人以上共同犯詐欺取財罪及洗錢防制法第14條第1
    項之洗錢罪。被告就附表二編號1所為，係以一行為觸犯上
    開3罪，為想像競合犯，應依刑法第55條規定，從一重之三
    人以上共同犯詐欺取財罪論處；就附表二編號2至8所為，分
    別係以一行為觸犯上開2罪，各為想像競合犯，應依刑法第5
    5條規定，從一重之三人以上共同犯詐欺取財罪處斷。被告
    所犯8次犯行，犯意各別，行為互殊，應予分論併罰。均為
    原判決認定在案。
參、上訴駁回之理由：
一、檢察官上訴意旨略以：被告既為高中畢業，並非無智識之人
    ，竟不思以正常途徑獲取所需，且被告可為數次詐騙提領行
    為，並未受精神疾病影響其行為，且未與告訴人黃勝煌達成
    和解，經告訴人黃勝煌聲請檢察官提起上訴，原審僅以被告
    犯後坦認犯行，認其犯後態度良好，未考量上情，量處之刑
    顯屬過輕，未能使罰當其罪，有違人民之法律感情云云。
二、按量刑輕重，屬法院得依職權自由裁量之事項，苟其量刑已
    以行為人之責任為基礎，並斟酌刑法第57條各款所列情狀，
    在法定刑度內，酌量科刑，無偏執一端，致明顯失出失入情
    形，自不得指為不當或違法（最高法院103年度台上字第291
    號、第331號判決意旨參照），且在同一犯罪事實與情節，
    如別無其他加重或減輕之原因，下級審量定之刑，亦無過重
    或失輕之不當情形，則上級審法院對下級審法院之職權行使
    ，原則上應予尊重（最高法院85年度台上字第2446號判決意
    旨參照）。
三、查被告本件8次詐欺金額分別如附表二所示，被告所犯三人
    以上共同詐欺取財之犯行，固應非難，然被告犯後坦承犯行
    ，且原審審理時已與告訴人陳碧華、李鈴惠、被害人范朝益
    達成調解，顯見被告確有悔意，又其僅參與較末端之取款犯
    罪分工，參與犯罪之程度非重，衡情依刑法第339條之4第1
    項第2款三人以上共同詐欺取財罪科以最低度刑，仍有情輕
    法重之虞，原審已依刑法第59條規定酌量減輕其刑，並就量
    刑部分審酌被告不思循正當途徑獲取所需，竟為貪圖較一般
    工作優渥之報酬而加入詐欺集團，率爾共同為本案詐欺犯行
    ，致被害人等蒙受金錢損失，行為應予非難，惟被告犯後於
    偵查及審理中均坦承犯行，尚有悔意，且犯行分工參與程度
    上，僅係參與較末端之車手之犯罪分工，而無具體事證顯示
    其係該詐欺團體之主謀或主要獲利者，亦非直接向被害人施
    行詐術之人，尚非處於詐欺集團核心地位，並於原審審理中
    與告訴人陳碧華、李鈴惠、被害人范朝益調解成立，除已先
    支付被害人范朝益部分賠償金外，餘款均承諾以分期付款之
    方式償還，此有調解筆錄附卷可稽，惟尚未與告訴人黃勝煌
    、李雅婷、張務、謝清秀及被害人黃碧蓮達成和解或賠償損
    害，告訴人黃勝煌具狀表示：從重量刑，勿給予緩刑等情，
    兼衡其個人戶籍資料查詢結果註記高中畢業之教育程度、於
    警詢中自陳貧寒之家庭經濟狀況、素行、患有非特定的鬱症
    及妄想型思覺失調症，有衛生福利部基隆醫院診斷證明書附
    卷可稽、犯罪之手段、共同犯罪之參與程度、告訴人及被害
    人等所受損害等一切情狀，量處如附表二原審判決主文欄所
    示之刑並定應執行刑。另被告未曾因故意犯罪受有期徒刑以
    上刑之宣告，有本院被告前案紀錄表附卷可稽，其因一時失
    慮，致罹刑典，且犯後於偵查及審理中均坦承犯行，並已與
    前揭告訴人及被害人調解成立，因認其所宣告之刑以暫不執
    行為適當，依刑法第74條第1項第1款規定併予宣告緩刑4年
    ，並依第74條第2項第5款、第8款規定，命被告應於判決確
    定之日起1年內，應於向檢察官指定之政府機關、政府機構
    、行政法人、社區或其他符合公益目的之機構或團體提供60
    小時之義務勞務，及應接受3場次之法治教育，並依刑法第9
    3條第1項第2款規定，諭知於緩刑期間付保護管束。
四、原審已詳述其認本件被告所為依刑法第339條之4第1項第2款
    三人以上共同詐欺取財罪科以最低度刑，仍有情輕法重之虞
    ，爰依刑法第59條規定酌量減輕其刑及諭知附條件緩刑之理
    由，且量刑時以行為人之責任為基礎，審酌刑法第57條各款
    所列情狀而為刑之量定，其所為量刑並未逾越法定刑度，亦
    無違背公平正義之精神，客觀上不生量刑過重過輕之裁量權
    濫用，且原審既已詳細記載量刑審酌上揭各項被告之犯後態
    度、教育程度、家庭生活狀況、素行、犯罪之手段、共同犯
    罪之參與程度、所生損害、與告訴人、被害人調解情形等一
    切情狀，予以綜合考量後在法定刑內予以量刑，並定其應執
    刑之刑，尚無違比例原則及罪刑相當原則。檢察官上訴雖指
    摘被告未能與告訴人黃勝煌達成和解，量刑過輕等語。惟被
    告業於本院審理期間與告訴人黃勝煌達成和解，並已全數給
    付告訴人黃勝煌新臺幣10萬元，有原審法院三重簡易庭和解
    筆錄在卷可佐（見本院卷第175頁），再衡諸告訴人范朝益
    之代理人於本院審理時亦表示被告均有按時還款，希望能維
    持被告緩刑，繼續履行給付等語（見本院卷第110頁、第173
    頁），難謂被告有犯後態度不佳之情，原審量刑時既已考量
    上開各情，揆諸上開說明，難認原審量刑有何過輕之情，是
    檢察官所提上訴為無理由，應予駁回。　　
據上論斷，應依刑事訴訟法第368條，判決如主文。
本案經檢察官許宏緯提起公訴、檢察官葉耀群起訴及併辦，檢察
官宋有容提起上訴，檢察官樊家妍到庭執行職務。
中　　華　　民　　國　　111 　年　　10　　月　　26　　日
                  刑事第三庭    審判長法　官  張惠立
                                      法　官  張道周
                                      法　官  鄭昱仁
以上正本證明與原本無異。
如不服本判決，應於收受送達後20日內向本院提出上訴書狀，其
未敘述上訴之理由者並得於提起上訴後20日內向本院補提理由書
（均須按他造當事人之人數附繕本）「切勿逕送上級法院」。
                                      書記官  劉靜慧
中　　華　　民　　國　　111 　年　　10　　月　　26　　日
附錄：本案論罪科刑法條全文
中華民國刑法第339條之4
犯第339條詐欺罪而有下列情形之一者，處1年以上7年以下有期
徒刑，得併科1百萬元以下罰金：
一、冒用政府機關或公務員名義犯之。
二、三人以上共同犯之。
三、以廣播電視、電子通訊、網際網路或其他媒體等傳播工具，
    對公眾散布而犯之。
前項之未遂犯罰之。
洗錢防制法第14條
有第二條各款所列洗錢行為者，處7年以下有期徒刑，併科新臺
幣5百萬元以下罰金。
前項之未遂犯罰之。
前二項情形，不得科以超過其特定犯罪所定最重本刑之刑。
組織犯罪防制條例第3條
發起、主持、操縱或指揮犯罪組織者，處3年以上10年以下有期
徒刑，得併科新臺幣1 億元以下罰金；參與者，處6月以上5年以
下有期徒刑，得併科新臺幣1 千萬元以下罰金。但參與情節輕微
者，得減輕或免除其刑。
具公務員或經選舉產生之公職人員之身分，犯前項之罪者，加重
其刑至二分之一。
犯第1項之罪者，應於刑之執行前，令入勞動場所，強制工作，
其期間為3年。
前項之強制工作，準用刑法第90條第2項但書、第3項及第98條第
2項、第3項規定。
以言語、舉動、文字或其他方法，明示或暗示其為犯罪組織之成
員，或與犯罪組織或其成員有關聯，而要求他人為下列行為之一
者，處3年以下有期徒刑，得併科新臺幣3 百萬元以下罰金：
一、出售財產、商業組織之出資或股份或放棄經營權。
二、配合辦理都市更新重建之處理程序。
三、購買商品或支付勞務報酬。四、履行債務或接受債務協商之
    內容。前項犯罪組織，不以現存者為必要。以第5項之行為
    ，使人行無義務之事或妨害其行使權利者，亦同。第5 項、
    第7項之未遂犯罰之。

附表一
編號 銀行 帳號 1 玉山商業銀行 0000000000000 2 臺灣銀行 000000000000 3 玉山商業銀行 0000000000000 4 中華郵政 00000000000000 5 兆豐國際商業銀行 00000000000 6 中華郵政 00000000000000 7 臺灣土地銀行 000000000000 

附表二
編號 告訴人或被害人 詐騙時間及方式 匯款時間、金額及帳戶（新臺幣） 提款之時、地及金額 原審判決主文  1 被害人 黃碧蓮    詐欺集團某成員於110年4月5日某時，致電黃碧蓮，佯裝為黃碧蓮之乾女兒，並佯稱：需錢孔急云云，致黃碧蓮陷於錯誤，因而依指示匯款至右列帳戶。 110年4月7日 10時37分許，在新北市○○○○路0段0號7-11新宜門市，匯款2萬元至附表一編號1帳戶內。 ⑴110年4月7日10時51分許，在臺北市○○區○○○路0段000號第一銀行永春分行，提領2萬元、1,000元。 ⑵110年4月7日10時57 　分許，在上址，提領2萬元。  丁秀梅犯三人以上共同詐欺取財罪，處有期徒刑陸月。 2 告訴人 李雅婷 詐欺集團某成員於110年4月7日9時25分許，致電李雅婷，佯裝為李雅婷之上游廠商，並佯稱：需錢孔急云云，致李雅婷陷於錯誤，因而依指示匯款至右列帳戶。 110年4月7日 10時44分許，在高雄市○○區○○路0段00號7-11正美門市，匯款21,040元至附表一編號1帳戶內。    丁秀梅犯三人以上共同詐欺取財罪，處有期徒刑陸月。   3 被害人 范朝益   詐欺集團某成員於110年4月12日某時，致電范朝益，佯裝為范朝益之友人，並佯稱：需錢孔急云云，致范朝益陷於錯誤，因而依指示匯款至右列帳戶。 110年4月12日 14時32分許，在古坑農會，臨櫃匯款25萬元至附表一編號2帳戶內。 ⑴110年4月12日14時53分許，在臺北市○○區○○○路000號臺灣銀行民生分行，提領6萬元。 ⑵110年4月12日14時54分許，在上址，提領6萬元。 ⑶110年4月12日14時55分許，在上址，提領3萬元。 ⑷110年4月13日9時24分許，在臺北市○○區○○路00號臺灣銀行台北分行，提領6萬元。 ⑸110年4月13日9時25分許，在上址，提領4萬元。 丁秀梅犯三人以上共同詐欺取財罪，處有期徒刑陸月。 4 告訴人 黃勝煌 詐欺集團某成員於110年4月11日15時30分許，致電黃勝煌，佯裝為黃勝煌之親戚，並佯稱：需錢孔急云云，致黃勝煌陷於錯誤，因而依指示匯款至右列帳戶。 110年4月14日 14時18分許，在新竹市○區○○路0段000號台新國際商業銀行，匯款10萬元至附表一編號3帳戶內。 ⑴110年4月14日15時6分許，在臺北市○○區○○○路0段000號臺灣銀行松山分行，提領2萬元。 ⑵110年4月14日15時7分許，在上址，領2萬元。 ⑶110年4月14日15時8分許，在上址，提領2萬元。 ⑷110年4月14日15時9分許，在上址，提領2萬元。 ⑸110年4月14日15時11分許，在上址，提領2萬元 。 丁秀梅犯三人以上共同詐欺取財罪，處有期徒刑陸月。   5 告訴人 張務  詐欺集團某成員於110年4月12日11時1分許，致電張務，佯裝為張務之友人「阿泉」，並佯稱：需錢孔急云云，致張務陷於錯誤，因而依指示匯款至右列帳戶。 110年4月12日 15時31分許，在南投縣○○市○○○路000○0號南崗郵局，臨櫃匯款15萬元至附表一編號4帳戶內。 ⑴110年4月12日15時54分許，在臺北市○○區○○○路00號臺北中崙郵局，提領6萬元。 ⑵110年4月12日15時55分許，在上址，提領6萬元、3萬元。  丁秀梅犯三人以上共同詐欺取財罪，處有期徒刑陸月。   6 告訴人 陳碧華    詐欺集團某成員於110年4月12日某時，致電陳碧華，佯裝為陳碧華之弟弟，並佯稱：需錢孔急云云，致陳碧華陷於錯誤，因而依指示匯款至右列帳戶。 110年4月12日 14時51分許，在新北市○○區○○路00號臺灣土地銀行永和台北分行，臨櫃匯款12萬元至附表一編號5帳戶內。 ⑴110年4月12日15時19分許，在臺北市○○區○○○路0段000號兆豐臺北復興分行，提領3萬元。 ⑵110年4月12日15時20分許，在上址，提領3萬元。 ⑶110年4月12日15時21分許，在上址，提領3萬元。 ⑷110年4月12日15時21分許，在上址，提領3萬元。 丁秀梅犯三人以上共同詐欺取財罪，處有期徒刑陸月。   7 告訴人 李鈴惠   詐欺集團某成員於110年4月11日11時17分許，致電李鈴惠，佯裝為李玲惠之姪子，並佯稱：需錢孔急云云，致李鈴惠陷於錯誤，因而依指示匯款至右列帳戶。 110年4月12日 12時3分，在臺北市○○區○○路0段00號台北富邦銀行，臨櫃匯款30萬元至附表一編號6帳戶內。 ⑴110年4月13日8時56分許，在臺北市○○區○○○路0段00號臺北長安郵局，提領6萬元。 ⑵110年4月13日8時56分許，在上址，提領6萬元。 ⑶110年4月13日9時0分許，在上址，提領3萬元。 丁秀梅犯三人以上共同詐欺取財罪，處有期徒刑陸月。  8 告訴人謝清秀 詐欺集團某成員於110年4月14日17時53分許，致電謝清秀，佯裝為謝清秀之親人，並佯稱：需錢孔急云云，致謝清秀陷於錯誤，因而依指示匯款至右列帳戶。 110年4月15日 10時45分許，在臺北市○○區○○○路00號國泰世華銀行建成分行，臨櫃匯款10萬元至附表一編號7帳戶內。 110年4月15日14時許， 在新北市○○區○○○ 路000號統一超商，提 領9,000元。 丁秀梅犯三人以上共同詐欺取財罪，處有期徒刑陸月。  

附表三
編號 扣案物 1 何枝皇申設之臺灣土地銀行000000000000號帳號提款卡 2 何枝皇申設之中國信託商業銀行000000000000號帳號提款卡 3 何枝皇申設之凱基商業銀行00000000000000號帳號提款卡 4 臺灣銀行000000000000號帳號提款卡。 5 中國信託商業銀行000000000000號帳號提款卡。 6 玉山商業銀行000000000000號帳號提款卡 7 玉山商業銀行帳號不詳、卡片號碼00000000000號提款卡 8 交易明細22張 9 手機1支 10 現金新臺幣15,000元。